臺灣雲林地方法院小額民事判決　　　　
                                    110年度六小字第70號
原      告  張芸恩  
被      告  賴智源  
上列當事人間因妨害名譽案件，原告提起刑事附帶民事訴訟，請
求損害賠償事件，經本院刑事庭裁定移送前來，於民國110 年4
月12日言詞辯論終結，本院判決如下：
    主  文
被告應給付原告新臺幣10,000元，及自民國109年8月14日起至清
償日止，按年息百分之5計算之利息。
原告其餘之訴及其餘假執行之聲請均駁回。
本判決第一項得假執行。
    事實及理由
一、原告起訴主張：被告與原告為鄰居關係，被告居住於雲林縣
    ○○市○○路000 號，原告則居住於雲林縣○○市○○路000 號，雙
    方因細故而長期不睦。被告於民國108 年12月14日下午6 時
    30分許，在不特定多數人均得共見共聞之雲林縣○○市○○路00
    0 號前之巷道，與訴外人張志昌就停車位使用乙事發生口角
    ，過程中，張志昌見被告觸碰手機螢幕，誤以為被告欲撥打
    電話糾眾前來助勢，而高聲呼喚屋內之原告，原告聽聞叫喚
    聲旋即走出屋外查看究竟，詎被告見甫步出屋外之原告，即
    心生不滿，竟基於公然侮辱之犯意，對原告辱罵：「破麻（
    臺語）」等語，足以貶損原告之人格尊嚴、名譽及社會評價
    。為此，爰提起本件訴訟，請求被告賠償其精神上損害，並
    聲明：㈠被告應給付原告新臺幣（下同）60,000元，及自起
    訴狀繕本送達翌日起至清償日止，按年息百分之5計算之利
    息。㈡願供擔保，請准宣告假執行。
二、被告則以：原告亂講，刑事部分錢已繳了，對刑事無意見等
    語資為抗辯。
三、本院之判斷：
㈠、按因故意或過失不法侵害他人權利者，負損害賠償責任；不
    法侵害他人之身體、健康、名譽、自由、信用、隱私、貞操
    ，或不法侵害其他人格法益而情節重大者，被害人雖非財產
    上之損害，亦得請求賠償相當之金額。民法第184 條第1 項
    前段、第195 條第1 項前段分別定有明文。本件原告主張被
    告因前揭行為涉嫌妨害名譽案件，經臺灣雲林地方法院檢察
    署檢察官提起公訴，嗣本院刑事庭審理後，認被告犯公然侮
    辱罪，以本院109 年度易字第407號刑事判決判處被告拘役2
    0日，如易科罰金，以1,000 元折算1 日在案確定，此經本
    院調閱被告刑事偵審全卷核閱明確，則被告於上開時地有公
    然侮辱原告之行為，自屬故意不法侵害原告之名譽權，是以
    原告主張其因而受有精神上痛苦，並依上開法條規定請求損
    害賠償，自應准許。
㈡、次按慰撫金之賠償，其核給之標準固與財產上損害之計算不
    同，然非不可斟酌雙方身分資力與加害程度，及其他各種情
    形核定相當之數額（最高法院51年臺上字第223號判決意旨
    參照）。本院衡酌兩造因發生糾紛致生情緒不滿，然被告不
    思以理性方式心平氣和以溝通解決歧見，竟在多數人得以共
    見共聞之處所，公然以「破麻（臺語）」詞彙辱罵原告，貶
    低原告之社會評價，侵害其名譽權，並使原告感覺難堪受辱
    ，原告主張因被告之侵權行為致精神上蒙受痛苦，請求被告
    賠償其所受非財產上之損害即精神慰撫金，洵屬有據。而慰
    撫金之金額是否相當，自應依實際加害情形與被害人所受之
    痛苦及雙方之身分、地位、經濟狀況等關係決定之。本院爰
    審酌原告於審理時自陳為國中畢業、案發時係做小生意服務
    業等語；被告則自陳為高職畢業，案發時係工地打零工等語
    （見本院卷第23頁反面至第24頁），並參酌兩造財產資力（
    見本院卷第9頁至14頁，因屬個人隱私，僅予參酌，不予揭
    露），暨兩造之身分、地位、經濟狀況、被告上開加害情形
    等一切情狀，認原告請求60,000元之慰撫金，尚嫌過高，應
    核減為10,000元，始為允當，逾此部分之請求，為無理由，
    應予駁回。
㈢、末按，給付無確定期限者，債務人於債權人得請求給付時，
    經其催告而未為給付，自受催告時起，負遲延責任。其經債
    權人起訴而送達訴狀，或依督促程序送達支付命令，或為其
    他相類之行為者，與催告有同一之效力，民法第229 條第2
    項定有明文。而遲延之債務，以支付金錢為標的者，債權人
    得請求依法定利率計算之遲延利息；應負利息之債務，其利
    率未經約定，亦無法律可據者，週年利率為百分之5 ，亦為
    民法第233 條第1 項前段、第203 條所明定。本件原告請求
    被告賠償其損害，係以支付金錢為標的，而侵權行為之損害
    賠償請求權，於行為時即已發生，但其給付無確定期限，依
    上開規定，自應以被告受催告通知時起負遲延責任，本件民
    事起訴狀繕本已於109 年8 月13 日送達於被告，被告經原
    告起訴請求給付前揭金額，迄未給付，原告自得依上開規定
    請求加付遲延利息。是該部分利息，應自109 年8 月14 日
    起至清償日止，按年息百分之5 計算。
四、綜上所述，原告依侵權行為損害賠償之法律關係請求被告給
    付10,000元及自起訴狀繕本送達被告之翌日即109 年8 月14
    日起至清償日止，按年息5%計算之利息，為有理由，應予淮
    許，逾此部分為無理由，應予駁回。
五、本判決係適用小額訴訟程序為被告敗訴之判決，依民事訴訟
    法第436 條之20規定，應依職權宣告假執行。至原告敗訴部
    份，其餘假執行之聲請，因訴之駁回而失所依附，應併予駁
    回。
六、本件事證已臻明確，兩造其餘攻擊防禦方法及證據，核與判
    決之結果不生影響，爰不一一論列，併此敘明。
七、本件係原告提起刑事附帶民事訴訟，而經本院刑事簡易庭依
    刑事訴訟法第504 條第1 項規定裁定移送前來，無庸繳納裁
    判費。
中　　華　　民　　國　　110 　年　　4 　　月　　26　　日
                  斗六簡易庭      法  官  温文昌
上列為正本係照原本作成。
如不服本判決，應於送達後20日內，以判決違背法令為理由，向
本院斗六簡易庭提出上訴狀並表明上訴理由（上訴理由應記載原
判決所違背之法令及其具體內容、依訴訟資料可認為原判決有違
背法令之具體事實）。如於本判決宣示後送達前提起上訴者，應
於判決送達後20日內補提上訴理由書（須按他造人數附繕本）。
中　　華　　民　　國　　110 　年　　4 　　月　　27　　日
                                  書記官  張宏清